臺灣臺南地方法院民事裁定
110年度事聲字第41號
異  議  人  滙誠第一資產管理股份有限公司

法定代理人  莊仲沼  


相  對  人  胡秋花即廖胡秋花


            廖智剛  

上列當事人間因支付命令聲明異議事件，本院裁定如下：
    主  文
原裁定廢棄。 
    理  由
一、當事人對於司法事務官處理事件所為之終局處分，得於處分
    送達後10日之不變期間內，以書狀向司法事務官提出異議；
    司法事務官認前項異議有理由時，應另為適當之處分；認異
    議為無理由者，應送請法院裁定之；法院認該異議為有理由
    時，應為適當之裁定，認異議為無理由者，應以裁定駁回之
    ，民事訴訟法第240條之4第1項至第3項分別定有明文。本院
    司法事務官於民國110年7月9日以110年度司促字第12659號
    裁定駁回異議人就相對人廖志剛支付命令之聲請，該裁定於
    110年7月19日送達異議人，異議人於110年7月23日具狀聲明
    異議，司法事務官認其異議無理由而送請本院裁定，業經本
    院調卷查明屬實，核與上開規定相符，先予敘明。
二、異議意旨略以：
㈠、原債權人台北富邦商業銀行股份有限公司（下稱台北富邦銀
    行）之信用卡申請書正面簽名處正上方第1條即開宗載明「
    申請人（含附卡申請人）對上述各項記載均保證正確無誤，
    並同意遵守隨新卡寄發之貴行信用卡約定條款（約定條款主
    要內容如後）。附卡申請人亦為本合約之連帶保證人；正、
    附卡暨所有卡別均共同同一額度……」等語，是台北富邦銀行
    已特別提醒正附卡申請人於締約時特別留意「附卡申請人亦
    為本合約之連帶保證人」等語，並非附卡申請人即相對人廖
    智剛於受領信用卡後始於約定條款中得知需與正卡申請人即
    相對人胡秋花即廖胡秋花負連帶保證清償之情事，而辦理信
    用卡業務之金融機構眾多，廖智剛本可自行申辦信用卡正卡
    而不擔任胡秋花即廖胡秋花之附卡持有人，即不用就胡秋花
    即廖胡秋花之正卡信用卡消費負連帶清償之責，但廖智剛既
    選擇為附卡持卡人，自應負連帶清償責任，無顯失公平之情
    形。
㈡、民事訴訟採不干涉主義，惟鈞院逕行代廖智剛否認信用卡款
    應負連帶保證清償責任，顯有逾越民事審理之虞，為此聲明
    異議。
三、債權人之請求，以給付金錢或其他代替物或有價證券之一定
    數量為標的者，得聲請法院依督促程序發支付命令；支付命
    令之聲請，應表明下列各款事項：㈠當事人及法定代理人，㈡
    請求之標的及其數量，㈢請求之原因事實，其有對待給付者
    ，已履行之情形，㈣應發支付命令之陳述，㈤法院；債權人之
    請求，應釋明之，民事訴訟法第508條第1項、第511條分別
    定有明文。又督促程序，乃係為避免一般裁判程序之繁複，
    節省法院及當事人之勞費而設，對法律關係明確，當事人間
    無可爭執或並無爭執之債權債務關係，以透過債權人之主張
    及債務人默認（不異議）之方式，不須經過通常訴訟程序，
    由債權人逕以最簡捷之途徑取得執行名義（最高法院85年度
    台抗字第407號裁定意旨）。
四、經查：
㈠、異議人以相對人胡秋花即廖胡秋花邀相對人廖智剛為附卡持
    有人向台北富邦銀行請領信用卡使用，約定相對人得於特約
    商店記帳消費，依信用卡申請書正面簽名處正上方第1條之
    約定，正、附卡持卡人就各別信用卡所生應付帳款互負連帶
    清償責任。而相對人至95年9月13日累計消費記帳新臺幣（
    下同）325,243元未給付，嗣台北富邦銀行將債權讓與予異
    議人後，異議人向本院聲請核發支付命令，並提出信用卡申
    請書、信用卡約定條款及信用卡帳單、債權讓與證明書等件
    為證，堪認異議人就本件請求已為釋明。
㈡、本院司法事務官就異議人之上開聲請，僅准許正卡持有人即
    相對人胡秋花即廖胡秋花之部分，駁回附卡持有人即相對人
    廖智剛之部分，係以信用卡申請書所約定之互負連帶清償責
    任條款，違反民法第247條之1、消費者保護法第11條規定而
    無效等語。惟異議人於聲請支付命令時，已依民事訴訟法第
    511條第1項規定，表明其請求正、附卡持卡人就各別信用卡
    所生應付帳款互負連帶清償責任，並以民事釋明狀釋明其請
    求正附卡持有人互負連帶清償責任之依據，倘相對人對於負
    連帶清償責任無意見，而未於支付命令法定異議期間內提出
    異議，實質上與兩造和解無異，亦得節省法院及當事人之勞
    費，並兼顧兩造之利益，可達到督促程序之目的。倘相對人
    就異議人請求正附卡持有人負連帶清償責任有所爭執，而提
    出異議，則支付命令於異議範圍內失其效力，以異議人支付
    命令之聲請視為起訴，將由民事法院依「訴訟程序」為審理
    及判斷，對於兩造之訴訟權均有保障，實無理由於支付命令
    「形式審查階段」即以信用卡申請書約定之正附卡持有人互
    負連帶清償責任之條款無效為由，而駁回異議人之聲請。異
    議意旨指摘原裁定不當，求予廢棄，為有理由，爰將原裁定
    廢棄，發回本院非訟中心由司法事務官另為適當之處分。
五、據上論結，本件異議為有理由，依民事訴訟法第240條之4第
    3項前段，裁定如主文。
中　　華　　民　　國　　110 　年　　8 　　月　　26　　日
                  民事第三庭       法　官　羅郁棣
以上正本證明與原本無異。
如對裁定不服，應於送達後10日內向本院提出抗告狀（須附繕本
），並應繳納抗告費新臺幣1,000 元整。　　　　　　　　　
中　　華　　民　　國　　110 　年　　8 　　月　　27　　日
　　　　　　　　　                 書記官  周玉茹